【裁判字號】    89,上易,1112
【裁判日期】    890420
【裁判案由】    侵占
【裁判全文】
臺灣高等法院刑事判決                          八十九年度上易字第一一一二號
    上  訴  人  臺灣基隆地方法院檢察署檢察官
    被      告  乙○○
右上訴人因被告侵占案件，不服台灣基隆地方法院八十八年度易字第五六五號中華民
國八十九年一月十四日第一審判決（起訴案號：台灣基隆地方法院檢察署八十八年度
偵緝字第三四五號；併辦案號：同署八十九年度偵字第一三號）提起上訴，本院判決
如左：
    主  文
原判決撤銷。
乙○○連續意圖為自己不法之所有，而侵占離本人所持有之物，處罰金伍仟元，如易
服勞役，以參佰元折算壹日。
    事  實
一、乙○○於民國八十八年六月九日下午二時許，在基隆市○○路九十九巷十八號「
    富國飯店」之巷內，發現一袋子內裝有甲○○所有之國民身分證一枚、戶口名簿
    一本、基隆第二信用合作社存款簿一本、郵局存款簿一本、榮譽國民證一本、退
    伍令一張、中國國民黨證、手錶一枝、私章七枚、退役官兵俸金支領證、五加皮
    酒一瓶，係屬脫離甲○○持有之物，竟意圖為自己不法之所有，將之侵為己有。
    嗣於八十八年六月九日下午九時三十分許，在「富國飯店」三０二室為警查獲，
    並扣得上開物品。乙○○於八十八年十二月十六日，在基隆市○○○路一三三巷
    七號十三樓之電箱內，見丙○○脫離持有而遺失如附表所示之物，竟基於意圖為
    自己不法之所有之同前概括犯意予以侵占入己，於八十八年十二月十七日十四時
    三十分許，為警在上開空屋內查獲。
二、案經基隆市警察局第一分局報告臺灣基隆地方法院檢察官偵查起訴及移請併案辦
    理。
    理  由
一、乙○○經傳喚未到庭，惟被告乙○○於警訊時坦承有於前開時地拾獲被害人甲○○及丙○○脫離持有而遺失之物品等情，惟矢口否認有侵占之意圖，辯稱：有試
    圖聯絡失主甲○○，而丙○○因一時想睡未及聯絡云云。惟查：（一）失主甲○○於原審審理時陳述遺失物品之情節甚詳（見原審卷第十五頁背面），並未表示
    於遺失物品當日曾有接獲被告之通知，是被告前開辯稱即屬不可採信；且上開物
    品，甲○○係於其住所失竊，於八十八年六月九日上午九時許甲○○始發覺，此
    據甲○○於警訊時陳述甚詳（見警訊卷第一頁），足見上開物品應屬失竊致脫離
    本人所持有之物，並非物主甲○○有拋棄之意甚明；（二）失主丙○○於八十八
    年十二月十七日警訊時稱附表之物品係八十八年十一月廿二日十九時三十分許，
    在基隆市○○○街十五號東帝士大賣場內發現被竊等語，足見上開物品應屬失竊
    致脫離本人所持有之物，並非丙○○有拋棄之意甚明。復依日常生活經驗，被告
    既已從證件認知係某人之物，竟未依法報請警察機關協尋失主，反於拾獲後自行
    攜入其承租之富國飯店房間、或空屋內，其意圖為自己不法之所有而侵占脫離本
    人持有而遺失物之犯行，事證明確，堪以認定。
二、移送併辦即侵占丙○○脫離持有而遺失之物部份，因與前已起訴部分，有連續犯
    之裁判上一罪關係，為起訴效力所及，本院自應併予審判。
三、核被告乙○○所為，係犯刑法第三百三十七條侵占脫離持有物罪。被告二次侵占
    脫離持有物罪之犯行時間緊接，犯罪構成要件相同，顯係基於概括之犯意為之，
    為連續犯以一罪論，並加重其刑。
四、原審據以論科固非無見，惟查前開檢察官移送併辦部份原審未及審理，且未依連
    續犯論擬，尚有未洽。檢察官執此指摘原判決不當，為有理由，應由本院將原判
    決撤銷改判。爰審酌被告犯罪之動機、目的、手段、所生危害程度及犯後態度等
    一切情狀，量處如主文第二項所示之刑，並諭知如易服勞役以三百元折算一日之
    折算標準，以示儆懲。
五、被告乙○○經合法傳喚，無正當之理由不到庭，爰不待其陳述，逕行判決。
據上論斷，應依刑事訴訟法第三百六十九條第一項前段、第三百六十四條、第三百七
十條但書、第三百七十一條、第二百九十九條第一項前段、刑法第五十六條、第三百
三十七條、第四十二條第二項、罰金罰鍰提高標準條例第一條前段、第二條，判決如
主文。
本案經檢察官劉惟宗到庭執行職務。
中      華      民      國    八十九    年      四      月     二十     日
                              台灣高等法院刑事第廿庭
                                  審判長法  官  葉  麗  霞
                                        法  官  余  來  炎
                                        法  官  王  炳  梁
右正本證明與原本無異。
不得上訴。
                                        書記官  潘  大  鵬
中    華    民    國    八十九    年       四       月       二十四     日
附錄  本判決論罪科刑法條：
刑法第三百三十七條
意圖為自己或第三人不法之所有，而侵占遺失物、漂流物或其他離本人所持有之物者
，處五百元以下罰金。
附表：


司法院資訊處製作；財團法人民間司法改革基金會備份。
